【裁判字號】    90,訴,130
【裁判日期】    900629
【裁判案由】    清償借款
【裁判全文】
臺灣苗栗地方法院民事判決  九十年度訴字第一三○號
    原      告  保證責任苗栗縣苗栗市信用合作社
    法定代理人  乙○○
    訴訟代理人  甲○○
    送達代收人  甲○○
    被      告  丙○○
                丁○○
右當事人間清償借款事件，本院判決如左：
    主      文
被告應連帶給付原告新台幣貳佰萬元，及自民國八十九年十月十二日起至清償日止，
按年息百分之九‧二五計算之利息，暨自民國八十九年十一月十一日起至清償日止，
其逾期在六個月以內者，按上開利率百分之十，其逾期超過六個月以上者，按上開利
率百分之二十計算之違約金。
訴訟費用由被告連帶負擔。
    事實及理由
一、原告主張：被告丙○○於民國八十八年一月十一日夥同被告丁○○為連帶保證人
    ，向原告借款新台幣（下同）二百萬元，並約定於九十年一月十一日清償，詎屆
    期，被告未能按時清償，迭經催討，依法被告自應負連帶給付責任，給付原告二
    百萬元及自八十九年十月十一日起至清償日止之利息及違約金。又被告向原告借
    貸上開款項時，另行提供被告陳秀端所有坐落大湖鄉○○段六八九之二五地號土
    地設定抵押權予原告，被告雖將土地出賣予第三人鄧兆達，與第三人鄧兆達約定
    ，上開借款債務由第三人鄧兆達承擔並充作上開土地買賣價金，惟原告從未同意
    上開債務准由第三人承擔，依民法第三百零一條規定，第三人與債務人訂立契約
    承擔其債務者，非經債權人承認對債權人不生效力；又原告對前開借款之，均由
    被告丙○○帳戶內扣繳，顯見原告從未向第三人收取，除被告從未向原告提出書
    面申請債務由第三人負擔外，原告亦從未同意上開債務准由第三人承擔等語。並
    聲明：求為判決如主文所示。
二、被告則以：被告二人於向原告借貸上開款項之際，另行提供被告丁○○所有坐落
    苗栗縣大湖鄉○○段六八九之六六一、同段六八九之二五一、被告丙○○所有同
    段六八九之二五二土地設定抵押權予原告；惟被告於將上開三筆土地於八十八年
    十一月十二日出賣予訴外人鄧兆達時，與訴外人鄧兆達言明被告二人對原告上開
    借款債務由伊承擔，充作上開土地買賣價金之一部分，此項債務承擔並經原告同
    意，嗣後即由訴外人鄧兆達負責向原告繳納借款利息，詎訴外人鄧兆達繳納約七
    期之利息後即不再繳納，而原告竟又置前揭已同意由訴外人鄧逃達承擔債務於不
    顧，殊屬無理等語，資為抗辯。並聲明：（一）原告之訴駁回。（二）訴訟費用
    由原告負擔。
三、兩造不爭執之事實：
  （一）被告丙○○於八十八年一月十一日向原告借款二百萬元，並由被告丁○○擔
        任連帶保證人，約定於九十年一月十一日清償，利息為年息百分之九‧二五
        ，到期未履行債務時，除按放款利率付息外，其逾期在六個月以內者，按上
        開利率百分之十，逾期超過六個月以上者，按上開利率百分之二十計算之違
        約金。
  （二）上開借款於九十年一月十一日屆清償期，被告未按時清償，經原告催討仍未
        給付。
  （三）上開借款利息已繳部分，均係由被告丙○○設於原告銅鑼分社之活期儲蓄存
        款帳戶繳息。
四、得心證之理由：
    本件兩造爭執之處，應在於被告與訴外人鄧兆達約定，上開債務由訴外人鄧兆達
    承擔，是否經原告同意？
  （一）被告抗辯上開債務由訴外人鄧兆達承擔，業經原告同意等語，並聲請訊問證
        人即代書賴廷熾及債務承擔人鄧兆達為證；原告則否認其有同意被告之債務
        由訴外人鄧兆達承擔等情。按第三人與債務人訂立契約承擔其債務者，非經
        債權人承認，對於債權人不生效力，民法第三百零一條定有明文。經查證人
        賴廷熾係為被告及訴外人鄧兆達辦理前開土地移轉之代書，其於本院證稱：
        「（苗栗信用合作社有無同意債務人變更為鄧兆達？）我不知道。因為辦理
        變更要當事人自己去申請。」、「（你拿土地謄本去信用合作社時，行員有
        無對你說可以變更債務人？）行員說要送到上面去審核。」等語，證人鄧兆
        達亦證稱：「（你買這三筆土地的時候，有無和丁○○、丙○○約定債務由
        你承擔？）我和丁○○及丙○○說如果信用合作社肯讓我貸款，我就承擔他
        的債務和利息，後來我去信用合作社辦理的時候，信用合作社不讓我辦。」
        、「（合作社有無告訴你，丁○○、丙○○的債務同意由你承擔？）沒有。
        」等語。顯見被告與訴外人鄧兆達約定由鄧兆達承擔系爭借款債務，並未經
        債權人即原告同意，被告所辯不足採信。而本件借款利息已繳部分，均係以
        丙○○設於原告銅鑼分社之活期儲蓄存款帳戶繳息，有原告提出之對帳單附
        卷可稽，縱該利息實際由訴外人鄧兆達所繳，惟其並非本件借款之當事人，
        其以原告丙○○之帳戶繳息，法律關係多端，或贈與，或借用，或代繳，尚
        不能憑此證明原告同意訴外人鄧兆達承擔被告之債務。原告既未同意訴外人
        鄧兆達承擔被告之債務，被告與鄧兆達之債務承擔約定，即對原告不生效力
        。從而原告本於借貸及連帶保證之法律關係，請求如主文所示之本金、利息
        及違約金，為有理由，應予准許。
五、訴訟費用負擔之依據：民事訴訟法第八十五條第二項。
中      華      民      國    九十      年      六      月    二十九    日
                                  臺灣苗栗地方法院民事庭
~B法      官  宋國鎮
右為正本係照原本作成。
如對本判決上訴，須於判決送達後廿日內向本院提出上訴狀。
~B法院書記官  黃秀娟
中      華      民      國    九十      年      六      月    二十九    日


司法院資訊處製作；財團法人民間司法改革基金會備份。
